【裁判字號】    92,交抗,211
【裁判日期】    920530
【裁判案由】    違反道路交通管理處罰條例
【裁判全文】
臺灣高等法院交通事件裁定                        九十二年度交抗字第二一一號
    抗  告  人  甲○○
    即受處分人
右抗告人因違反道路交通管理處罰條例案件，不服臺灣臺北地方法院，中華民國九十
二年一月二十九日裁定（九十一年度交聲字第一七九六號），提起抗告，本院裁定如
左：
    主  文
抗告駁回。
    理  由
一、本件原裁定以抗告人即異議人甲○○於九十一年八月二十九日十二時五十分許，
    駕駛車牌號碼Ｋ九—八三七二號自用小客車，於台北市○○路六十八號對面路邊
    停車格停車後，開啟車門要下車之時，未注意來往車輛，與同向行駛之機車（Ａ
    ＭＵ─三七一號）之駕駛諶欽之右腳相撞及而肇事，致機車駕駛人諶欽古腳趾開
    放性骨折等，訊之受處分人甲○○固不否認有於九十一年八月二十九日十二時五
    十分許，駕駛車牌號碼Ｋ九—八三七二號自用小客車，於台北市○○路六十八號
    對面路邊停車格停車後，開啟車門要下車之時，適有諶欽騎乘機車同向駛來因而
    發生碰撞，致諶欽受有右腳骨折之事實，惟否認有何裁決書所指之行為，陳稱：
    當時伊有注意看過之後才開啟車門，並非沒有注意等語，經查受處分人於前揭時
    間地點停車後開啟車門致與諶欽之機車發生碰撞後致諶欽受傷之事時，業經受處
    分人陳述明確，並有交通違規事件調查表、道路交通事故調查報告表、交通事故
    分析研判表、道路交通事故補充資料表、交通事故談話記錄表在卷可資佐證，應
    堪採信；其次，受處分人於上開地點之路邊停車格停車時，並未將車身停入停車
    格內，且左方車身超出停車格之外（左後輪停於停車格邊線上）等情，有道路交
    通事故調查報告表所繪之事故現場圖在卷可稽，是其停車之方式顯有違反規定之
    情形；再者，汽車停車時，停車向外開啟車門時，應注意車輛並讓其先行，道路
    交通安全規則第一百一十二條第一項第十五款已規定甚明，因此受處分人於開啟
    車門之前，自當注意附近有無其他車輛行人，並且要禮讓其他車輛行人優先通行
    ，況且，審諸常情，其他之用路人於行駛時，根本無從判斷停車之車輛是否會開
    啟車門以及何時開啟，自不能令其負此注意之義務，因此，當係由受處分人負全
    部注意情形，是受處分人所辯已經注意等情，尚難採信；綜上，原處分機關據以
    援引上開規定以及違反道路交通管理事件統一裁罰標準之規定，裁處新台幣六百
    元並吊扣駕駛執照三個月，核無不當，本件異議為無理由，應予駁回。
二、抗告意旨略以抗告人所駕之車後輪縱略有壓線，車身絕不凸出格以，況該機車並
    非撞至車身之後方，二者無因果關係，原機車行駛與本車停放距離，係為安全距
    離（超過車門全開之寬度）外之來車，該機車或係為閃躲其左方來車，故臨時偏
    右切入過多，致其超出車身外的腳指觸及本人車門邊，才滑出，故不適用未讓行
    後方來車之規定等。
三、按汽車停車時，停車向外開啟車門時，應注意行人、車輛、並讓其先行，停車時
    應依車輛順行方向緊靠道路右側，其右側前後輪胎外側距離緣石或路面邊緣不得
    逾四十公分；汽車駕駛人停車時，停車時間、位置、方式、車種不依規定者，處
    新台幣六百元以上一千二百元以下罰鍰；汽車駕駛人，駕駛汽車違反道路交通安
    全規則，因而肇事致人受傷者，吊扣其駕駛執照三個月至六個月；道路交通安全
    規則第一百一十二條第一項第十五款、第二項、道路交通管理處罰條例第五十六
    條第一項第九款、第六十一條第三項分別定有明文。查抗告人甲○○於九十一年
    八月二十九日十二時五十分許，駕駛車牌號碼Ｋ九—八三七二號自用小客車，於
    台北市○○路六十八號對面路邊停車格停車後，開啟車門要下車之時，未注意來
    往車輛，與同向行駛之機車（ＡＭＵ─三七一號）之駕駛諶欽之右腳指相撞及而
    肇事，致機車駕駛人諶欽古腳趾開放性骨折等之事實，依道路交通事故調查報告
    表所載為抗告人所駕之車停車於肇事現場北往南方向路邊停車格，於肇事時間欲
    開啟車門下車時，左前內側車門與沿南海路行駛外側車道之機車駕駛諶欽右腳指
    發生擦撞，致使機車駕駛倒地送醫而肇事等，且觀之該現場圖抗告人所駕之車右
    前輪距離路面邊緣有○．六公尺，右後輪距離路面邊緣有○．七公尺，左邊之車
    身並超出停車格，有道路交通事故調查報告表附卷可稽，抗告人停車有違前揭停
    車其右側前後輪胎外側距離緣石或路面邊緣不得逾四十公分之規定，未注意應將
    車停入停車格之規定，已有過失，又抗告人於警訊時亦承認於前揭之時地與機車
    駕駛諶欽右腳指發生擦撞而肇事，並立即將機車駕駛扶起及叫救護車送傷患就醫
    ，以及未發現危害狀時距離對方多遠等，有抗告人之交通事故談話記錄表在卷可
    憑，抗告人未注意將車停入停車格之規定，已有過失，且於停車向外開啟車門時
    ，未發現危害狀時距離對方多遠，足見抗告人於停車向外開啟車門時，未注意車
    輛，並讓其先行，抗告人有應注意而未注意之情形，雖抗告人以該機車或係為閃
    躲其左方來車，故臨時偏右切入過多，致其超出車身外的腳指觸及本人車門邊，
    才滑出，惟此並無積極之事證足資證明抗告人所述與事實相符，所述已無可採，
    且縱如抗告人所述屬實，惟抗告人已違規在前而有過失，縱機車駕駛亦有過失，
    亦無從認抗告人無違規之事實，再抗告人所駕之車左前內側車角刮血痕，機車駕
    駛人諶欽右腳指有開放性骨折等，亦有抗告人簽名之道路交通事故補充資料表附
    卷可查，本件抗告人確有前揭違規之情事，亦有交通事故分析研判表附卷可證，
    又有關前揭之肇事，並非以車子與車子直接之撞擊，才係肇事，車子與人之擦撞
    ，仍屬肇事，本件抗告人違規事實明確，原審因認原處分機關依揭有關規定，裁
    處抗告人罰鍰新台幣六百元並吊扣駕駛執照三個月，核無不當，而駁回抗告人之
    異議，揆諸前揭之規定，並無違誤，抗告人之抗告為無理由，應予駁回。
四、依道路交通管理處罰條例第八十九條，道路交通案件處理辦法第二十六條，刑事
    訴訟法第四百十二條裁定如主文。
中      華      民      國    九十二    年      五      月      三十    日
                              臺灣高等法院交通法庭
                                  審判長法  官  陳  正  雄
                                        法  官  許  錦  印
                                        法  官  許  宗  和
右正本證明與原本無異。
不得再抗告。
                                        書記官  廖  艷  莉
中      華      民      國    九十二    年      六      月      二      日


司法院資訊處製作；財團法人民間司法改革基金會備份。
